【裁判字號】    99,訴,2604
【裁判日期】    991224
【裁判案由】    損害賠償
【裁判全文】
臺灣臺中地方法院民事判決  99年度訴字第2604號
原      告  曾鴻崧
被      告  黃再法
上列被告因過失傷害案件，經原告提起請求損害賠償之附帶民事
訴訟（99中交簡附民字第34號），經本院刑事庭裁定移送前來，
本院於99年12月10日言詞辯論終結，判決如下：
    主    文
被告應給付原告新臺幣貳佰伍拾伍萬伍仟肆佰肆拾參元，及自民
國九十九年七月十三日起至清償日止，按年息百分之五計算之利
息。
原告其餘之訴駁回。
本判決第一項，於原告以新臺幣捌拾伍萬元供擔保後，得假執行
。
其餘假執行聲請駁回。
    事實及理由
一、原告主張：
(一)被告於民國98年10月23日下午4時4分許，駕駛車牌號碼3J
    -5708號自小客貨車，沿臺中縣霧峰鄉國道六號高速公路橋
    下之無名道路(支線道)往中投公路方向行駛，行經該無名道
    路與同鄉○○路(幹線道)路口時，本應注意行駛至無號誌而
    無交通指揮人員指揮之交岔路口，支線道車應暫停讓幹線道
    車先行及應注意車前狀況，隨時採取必要之安全措施，而依
    當時天候晴、日間自然光線、路面乾燥、無缺陷、無障礙物
    ，視距良好，依當時情形並無不能注意之情事，竟疏未注意
    即此，適原告騎乘車牌號碼JQP-699號重型機車，沿同鄉○
    ○路往北岸路方向(由東往西)行駛而行經該路口，亦疏於注
    意車前狀況，雙方煞車不及，被告所駕駛上揭自小客貨車右
    前車頭因而與曾鴻崧所騎乘重型機車之右側車身發生撞擊，
    原告因此人車倒地，受有頸椎第五、六節及第六、七節椎間
    盤突出併神經損傷、右股骨粗隆骨折、右髖部撕裂傷15×5
    公分、臉部及口腔內黏膜多處穿刺傷、左手肘裂傷5×1公分
    等傷害。嗣經臺灣臺中地方法院檢察署檢察官提起公訴，本
    院以99年度中交簡字第1367號判決刑事判決被告過失傷害確
    定在案。爰依民法第184條第1項前段、第193條及第195條規
    定，請求被告賠償：
    (1)醫療費用新台幣（下同）25萬3757元：含住院期間、未
       來復健費用支出。
    (2)看護費用12萬元：原告受傷後，因傷勢嚴重，自事故日
       起至出院後2個月內，日常生活均需專人照，因此看護費
       用以平均水準每日2000元計，共計12萬元。
    (3)交通費用及其他增加生活上支出23200元；
       原告因行動不便等因素，至99年4月12日止，醫院回診所
       支付之交通費用為9000元，後續估尚需10000元，另支出
       頸圈4200元，合計23200元。
    (4)勞動力減損433萬1793元：
       原告因本件車禍所受傷害，頸部明顯活動障礙暨因中樞
       神經系統機能遺存顯著障害，終身祇能從事輕便工作，
       按勞保失能標準表依第五等級計算，減少之勞動能力為
       百分之84.59。原告因勞動能力損失，自車禍當時54歲計
       算至退休年齡65歲尚餘12年。以原告受傷前當年薪資53
       萬3980元為基準，計算每年所減少之勞動能力減損為45
       萬1694元，計算至退休年齡所減少之勞動能力損害總額
       請求一次給付現價，依霍夫曼係數表第12年為基準，扣
       除中間利息後，被告應給付原告433萬1793元。
     (5)精神慰撫金100萬元：原告因此車禍傷害，導致有頸椎
        間椎間盤突出併神經損傷，接受頸椎間盤切除併融合手
        術，而遺留有手腳無力、雙山肢麻，走路時右下肢疼痛
        無法用力外，併有頸椎活動明顯受限等，生活造成極大
        不便，無法正常運動外，更因從事職業駕駛而無法像正
        常人一樣頸部活動，致工作能力受到限制，使原告身心
        上受有極大痛苦，爰請求被告賠償100萬元慰撫金等語
        。
  (二)並聲明：被告應給付原告572萬8750元，及自起訴狀繕本
      送達翌日起至清償日止，按年息百分之五計算之利息。
  (三)對被告抗辯之陳述：原告就系爭車禍發生與有過失比例為
      3成，沒有意見。又原告因系爭車禍業已受領被告保險人
      所為強制汽車責任險給付，保險金數額為91萬6112元，依
      法應予扣除。對於澄清醫院的函文沒有意見。
二、被告則以：對於下列事實及證據沒有意見：
  (一) 對法院刑事所認定系爭車禍之事實、證據及刑度沒有意
       見，但認為原告有三成的過失。
  (二)對於原告醫藥費、復建費用、看護費用、原告要去看醫師
      回診的費用、沒有辦法工作所減少的薪水、精神上的損害
      沒有意見，但精神損害數額有意見，請法院依法認定精神
      損害金額。
  (三)對於原告殘廢等級的出險紀錄沒有意見，如果原告按照勞
      工保險條例第五級計算，其減少勞動能力的比例為百分之
      84.59。原告可以繼續上班時間為12年我沒有意見，對於
      原告車禍前所領的薪資部份沒有意見。
  (四)被告為國中畢業，務農，每月收入沒有固定，一年收入二
      、三十萬元，是向他人承租土地栽種萬年青，名下只有壹
      台5、6年車齡之貨車，新車時以70萬元左右購買。對於原
      告所提學、經歷證明資料沒有意見等語，資為抗辯。
  (五)並聲明：原告之訴駁回。
三、得心證之理由：
(一)原告主張被告於上開時、地駕駛自小貨車違規肇事，致原告
    受傷之事實，業據本院99年度中交簡字第1367號刑事判決認
    定被告未注意支線道車應暫停讓幹線道車先行及應注意車前
    狀況，隨時採取必要之安全措施，而依當時天候晴、日間自
    然光線、路面乾燥、無缺陷、無障礙物，視距良好，依當時
    情形並無不能注意之情事，竟疏未注意即此，適與原告騎乘
    車牌號碼JQP-699號重型機車，亦疏於注意車前狀況，雙方
    煞車不及，致生系爭車禍，原告因此人車倒地，受有頸椎第
    五六節及第六七節椎間盤突出併神經損傷、右股骨粗隆骨折
    、右髖部撕裂傷15×5公分、臉部及口腔內黏膜多處穿刺傷
    、左手肘裂傷5×1公分等傷害。嗣經檢察官提起公訴，本院
    以99年度中交簡字第1367號刑事判決被告過失傷害罪確定在
    案等情，為被告所不爭執，並經本院依職權調取臺灣臺中地
    方法院檢察署99年度偵字第12200號、本院上揭刑事卷宗核
    閱屬實。此部分之主張，堪信為真實。
(二)按因故意或過失，不法侵害他人之權利者，負損害賠償責任
    。不法侵害他人之身體或健康者，對於被害人因此喪失或減
    少勞動能力，或增加生活上之需要時，應負損害賠償責任。
    不法侵害他人之身體、健康、名譽、自由、信用、隱私、貞
    操，或不法侵害其他人格法益而情節重大者，被害人雖非財
    產上之損害，亦得請求賠償相當之金額。民法第184條第1項
    前段、第193條第1項、第195條第1項分別定有明文。查本件
    車禍事件被告過失責任為七成、原告過失為三成，為兩造所
    不爭執，足證被告確有過失，且其過失行為與原告受傷間均
    具相當因果關係，揆諸前揭判例意旨及規定，被告因上開過
    失不法行為致原告受有上開傷害，構成對原告之侵權行為，
    原告請求被告負損害責任，核屬有據。
(三)茲就原告請求之金額，是否應予准許，分述如下：
  1.下列事項費用為被告所不爭執，本院以之為裁判基礎：
    醫療費用計25萬3757元、看護費用12萬元、交通費用1萬
    9000元、頸圈費用4200元、勞動能力減損416萬2407元(計算
    式：533980元*84.59%*9.00000000)，合計455萬9364元。
  2.精神慰撫金：按慰撫金之賠償須以人格權遭遇侵害，使精神
    上受有痛苦為必要，其核給之標準固與財產上損害之計算不
    同，然非不可斟酌雙方身分資力與加害程度，及其他各種情
    形核定相當之數額，有最高法院51年台上字第223號判例可
    資參照。本件原告為大學畢業，現任職教育部中部辦公室駕
    駛職務，每月薪資約4萬5000元，名下有汽車1部，有畢業證
    書、在職證明及綜合所得稅資料清單附卷可稽。而被告現為
    國中畢業，務農，每月收入不固定，一年收入2、30萬元，
    名下有一台中居貨車，為原告所不爭執。本院審酌上情，及
    原告因本件事故受有頸椎第五、六節及第六、七節椎間盤突
    出併神經損傷、右股骨粗隆骨折、右髖部撕裂傷15×5公分
    、臉部及口腔內黏膜多處穿刺傷、左手肘裂傷5×1公分等傷
    害，住院共計21日，受傷後復休養2月需人照顧，生活不能
    自理，認原告請求精神慰撫金100萬元尚屬過高，應核減為
    40 萬元，始為允當。
  3、綜上，原告得請求被告賠償之數額為495萬9364元(計算式
     ：0000000+400000) 。
(四)按損害之發生或擴大，被害人與有過失者，法院得減輕賠償
    金額或免除之。民法第217條第1項定有明文。查本件車禍原
    告與有過失比例為30%，為兩造所不爭執，已如前述，是原
    告得請求金額為347萬1555元(計算式：0000000*70%)。次按
    保險人依強制汽車責任保險法規定所為之保險給付，視為被
    保險人損害賠償金額之一部分。被保險人受賠償請求時，得
    扣除之。強制汽車責任保險法第32條定有明文。此一規定之
    立法目的，在於保險人之給付乃由於被保險人支付保險費所
    生，性質上屬於被保險人賠償責任之承擔或轉嫁，自應視為
    加害人或被保險人損害賠償金額之一部分，為避免受害人雙
    重受償，於受賠償請求時，自得扣除之。本件原告於事故發
    生後已領取強制汽車責任險保險金91萬6112元，為兩造所不
    爭執，依上開規定，自應予扣除，經扣除後，原告得請求金
    額為255萬5443元(計算式：0000000-000000)。
四、從而，原告依據侵權行為損害賠償之法律關係，請求被告給
    付原告255萬5443元，及自起訴狀繕本送達翌日即99年7月13
    日起至清償日止，按法定利率即年息百分之五計算之利息，
    為有理由，應予准許。逾此範圍之請求，則屬無據，應予駁
    回。
五、本件原告勝訴部分，原告聲請供擔保准予假執行，核無不合
    ，爰酌定相當擔保金額准許之。
六、本件原告提起刑事附帶民事訴訟，而由本院刑事庭依刑事訴
    訟法第504條第1項規定，裁定移送前來，依同條第2項規定
    免繳納裁判費，附予敘明。
七、假執行之依據：民事訴訟法第390條第2項。
中    華    民    國    99    年    12    月    24    日
                  民事第一庭    法  官  陳學德
正本係照原本作成。
如對本判決上訴，須於判決送達後20日內向本院提出上訴狀。如
委任律師提起上訴者，應一併繳納上訴審裁判費。
中    華    民    國    99    年    12    月    24    日
                                書記官  林錦源

司法院資訊處製作；財團法人民間司法改革基金會備份。
